臺灣板橋地方法院刑事判決　　　　　　 100年度訴字第1626號
公　訴　人　臺灣板橋地方法院檢察署檢察官
被　　　告　陳學億原名陳錦榮.
上列被告因藥事法案件，經檢察官提起公訴（100 年度偵字第35
29號），本院依簡式審判程序判決如下：
    主  文
陳學億明知為禁藥而轉讓，累犯，處有期徒刑伍月。
    事  實
一、陳學億（原名陳錦榮）前因違反麻醉藥品管理條例案件，經
    本院以81年度訴字第353 號刑事判決分別判處有期徒刑五年
    八月、六月，應執行有期徒刑六年，並由臺灣高等法院以81
    年度上訴字第2202號刑事判決駁回上訴而確定，經入監執行
    後，於民國83年10月20日縮短刑期假釋出監並付保護管束。
    惟其於假釋期間再犯違反麻醉藥品管理條例案件，經本院以
    85年度訴字第414 號刑事判決分別判處有期徒刑八月、五月
    確定；復因偽造貨幣案件，經本院以85年度訴字第3055號刑
    事判決判處有期徒刑三年四月確定；又因違反麻醉藥品管理
    條例案件，經本院以86年度易字第873 號刑事判決判處有期
    徒刑一年確定；上開四案件，嗣經本院以87年度聲字第2174
    號裁定應執行有期徒刑五年確定，與前揭假釋經撤銷後之殘
    刑有期徒刑三年三月又十三日接續執行後，復於89年9 月20
    日縮短刑期假釋出監並付保護管束。然其於假釋期間再犯恐
    嚇取財、偽造文書案件，經本院以91年度訴字第1168號刑事
    判決分別判處有期徒刑二年、八月，後因撤回上訴而確定，
    嗣經本院以96年度聲減字第3600號裁定就偽造文書案件部分
    減為有期徒刑四月，並與上開恐嚇取財案件定執行刑為有期
    徒刑二年二月確定，與前揭假釋經撤銷後之殘刑有期徒刑三
    年六月又十七日接續執行後，於97年3 月18日縮刑期滿執行
    完畢。
二、陳學億明知甲基安非他命係毒品危害防制條例所列管之第二
    級毒品，亦為行政院衛生署公告為禁止使用之藥品，屬於藥
    事法第22條第1 項第1 款所稱之禁藥，非經許可，不得擅自
    轉讓或持有。詎其竟基於無償轉讓禁藥之犯意，於100 年1
    月24日晚間某時，在其位於新北市三峽區中埔里中埔1 號之
    住處內，將其所有重量約0.1 公克之甲基安非他命粉末置於
    玻璃球吸食器內，再以火燒烤下方使其產生煙霧而加以吸用
    後，復將剩餘之毒品無償轉讓予華煒嘉施用（陳學億施用毒
    品部分，由臺灣板橋地方法院檢察署檢察官另案偵辦中；華
    煒嘉施用毒品部分，經本院以100 年度毒聲字第325 號裁定
    送觀察、勒戒後，認無繼續施用毒品傾向而釋放出所，並由
    臺灣板橋地方法院檢察署檢察官以100 年度毒偵字第1968號
    、第2385號為不起訴處分確定）。嗣於100 年1 月25日下午
    4 時55分許，警方在新北市三峽區中園國小旁之自強橋頭查
    獲陳學億、華煒嘉等人，並自陳學億身上扣得甲基安非他命
    三包（驗餘淨重共計1.5317公克）、甲基安非他命殘渣袋一
    只等物。
三、案經新北市政府警察局三峽分局移送臺灣板橋地方法院檢察
    署檢察官偵查起訴。
    理  由
一、本件被告陳學億所犯係死刑、無期徒刑、最輕本刑為三年以
    上有期徒刑以外之罪，其於準備程序中就被訴事實為有罪之
    陳述，經法官告知簡式審判程序之旨，並聽取公訴人及被告
    之意見後，本院業已於100 年7 月27日依刑事訴訟法第273
    條之1 第1 項之規定，合議裁定由受命法官獨任進行簡式審
    判程序。是證人華煒嘉於警詢及偵查中所為之證述，雖為被
    告以外之人於審判外之陳述，然依刑事訴訟法第159 條第2
    項規定，於簡式審判程序中亦得作為證據，合先敘明。
二、前揭事實業據被告於偵查及本院審理中均供承不諱，核與證
    人華煒嘉於警詢及偵查中所為之證述相符，並有證人華煒嘉
    部份之臺灣檢驗科技股份有限公司100 年2 月15日編號：UL
    /2011/00000000號濫用藥物檢驗報告、姓名對照表各一份（
    其於上開時、地為警查獲後所採尿液，經送該公司以EIA 酵
    素免疫分析法初步檢驗，再以GC/MS 氣相層析質譜儀法確認
    檢驗結果，確均呈甲基安非他命類陽性反應）及扣案物品照
    片三幀附卷可稽，暨毒品甲基安非他命三包、甲基安非他命
    殘渣袋一只等物扣案可資佐證。上開疑似毒品之米黃色結晶
    三包經送鑑定後，確實含有甲基安非他命成分等情，復有交
    通部民用航空局航空醫務中心100 年5 月18日航藥鑑字第10
    02761 號毒品鑑定書一份在卷可按，足徵被告上開不利於己
    之自白與事實相符，堪信為真實。據此，本案事證明確，被
    告犯行堪以認定。
三、論罪科刑部分：
(一)按甲基安非他命迭經行政院衛生署69年12月8 日衛署藥字第
    301124號、79年10月9 日衛署藥字第904142號公告，列入藥
    物藥商管理法第16條第1 款（即現行藥事法第22條第1 項第
    1 款）之禁藥管理，迄今仍屬禁藥。故核被告所為，係犯藥
    事法第83條第1 項之轉讓禁藥罪。被告轉讓前持有甲基安非
    他命之低度行為，應為其轉讓禁藥之高度行為所吸收，不另
    論罪。又被告轉讓甲基安非他命之行為雖亦符合毒品危害防
    制條例第8 條第2 項轉讓第二級毒品罪之處罰規定，然藥事
    法第83條第1 項規定之「明知為偽藥或禁藥，而販賣、供應
    、調劑、運送、寄藏、牙保、轉讓或意圖販賣而陳列者，處
    七年以下有期徒刑，得併科新臺幣五百萬元以下罰金。」條
    文，係於93年4 月21日修正公布，同年月23日施行，其法定
    刑較毒品危害防制條例第8 條第2 項所定之法定刑「六月以
    上五年以下有期徒刑得併科新臺幣七十萬元以下罰金」為重
    ；又毒品之範圍尚包括影響精神物質與其製品，藥事之管理
    亦非僅止於藥品之管理，是毒品未必係經公告之禁藥，禁藥
    亦非必為毒品，毒品危害防制條例與藥事法二者，並無必然
    之特別法與普通法關係，故除轉讓之第二級毒品達毒品危害
    防制條例第8 條第6 項之一定數量，經依法加重之法定刑較
    藥事法第83條第1 項之法定刑為重之情形外，因藥事法第83
    條第1 項為後法，且為重法，應優先適用藥事法處罰（臺灣
    高等法院暨所屬地方法院94年11年25日法律座談會刑事類提
    案第8 號決議，最高法院97年度台上字第3490號判決意旨參
    照），即無庸再論以毒品危害防制條例第8 條第2 項之轉讓
    第二級毒品罪，附此敘明。
(二)被告前因違反麻醉藥品管理條例案件，經本院以81年度訴字
    第353 號刑事判決分別判處有期徒刑五年八月、六月，應執
    行有期徒刑六年，並由臺灣高等法院以81年度上訴字第2202
    號刑事判決駁回上訴而確定，經入監執行後，於83年10月20
    日縮短刑期假釋出監並付保護管束。惟其於假釋期間再犯違
    反麻醉藥品管理條例案件，經本院以85年度訴字第414 號刑
    事判決分別判處有期徒刑八月、五月確定；復因偽造貨幣案
    件，經本院以85年度訴字第3055號刑事判決判處有期徒刑三
    年四月確定；又因違反麻醉藥品管理條例案件，經本院以86
    年度易字第873 號刑事判決判處有期徒刑一年確定；上開四
    案件，嗣經本院以87年度聲字第2174號裁定應執行有期徒刑
    五年確定，與前揭假釋經撤銷後之殘刑有期徒刑三年三月又
    十三日接續執行後，復於89年9 月20日縮短刑期假釋出監並
    付保護管束。然其於假釋期間再犯恐嚇取財、偽造文書案件
    ，經本院以91年度訴字第1168號刑事判決分別判處有期徒刑
    二年、八月，後因撤回上訴而確定，嗣經本院以96年度聲減
    字第3600號裁定就偽造文書案件部分減為有期徒刑四月，並
    與上開恐嚇取財案件定執行刑為有期徒刑二年二月確定，與
    前揭假釋經撤銷後之殘刑有期徒刑三年六月又十七日接續執
    行後，於97年3 月18日縮刑期滿執行完畢乙節，有臺灣高等
    法院被告前案紀錄表一份在卷可按，其受有期徒刑執行完畢
    後五年內，故意再犯本件有期徒刑以上之罪，為累犯，應依
    刑法第47條第1 項之規定，加重其刑。
(三)本院爰審酌被告有如事實欄所述之前科，其中包括多次違反
    麻醉藥品管理條例前科，有上開被告前案紀錄表一份附卷可
    稽，可徵其素行非佳，且不知悔悟，又被告深知毒品對於人
    之身體健康有不良影響，竟猶轉讓毒品，助長毒品流通，危
    害國民健康甚鉅，惟其係轉讓自己施用後所剩餘之毒品，數
    量甚微，情節尚非十分重大，暨其犯罪後坦承犯行之態度等
    一切情狀，量處如主文所示之刑，以資懲儆。
(四)被告所轉讓予證人華煒嘉施用之毒品，業經施用完畢，是本
    件扣案之甲基安非他命三包、甲基安非他命殘渣袋一只等物
    ，與其所為上開犯行間尚無直接關聯，僅係用以證明被告確
    有取得甲基安非他命管道之間接證據，且此三包甲基安非他
    命並為被告另案所涉施用第二級毒品犯行之證物，是本院爰
    不諭知沒收，附此敘明。
據上論斷，應依刑事訴訟法第273 條之1 第1 項、第299 條第1
項前段，藥事法第83條第1 項，刑法第11條前段、第47條第1 項
，判決如主文。
本案經檢察官陳旭華到庭執行職務。
中    華    民    國    100   年    8     月    10    日
                  刑事第九庭  法  官  張紹省
以上正本證明與原本無異。
如不服本判決，應於判決送達後十日內敘明上訴理由，向本院提
出上訴狀（應附繕本），上訴於臺灣高等法院。
                              書記官  周雅玲
中    華    民    國    100   年    8     月    10    日
附錄本案論罪科刑法條全文：
藥事法第83條第1項
明知為偽藥或禁藥，而販賣、供應、調劑、運送、寄藏、牙保、
轉讓或意圖販賣而陳列者，處七年以下有期徒刑，得併科新臺幣
五百萬元以下罰金。